臺灣臺北地方法院民事簡易判決
111年度北簡字第4706號
原      告  余志勇  
被      告  余志興  
上列當事人間請求給付租金事件，經本院於中華民國111年7月7
日言詞辯論終結，判決如下：
    主  文
被告應給付原告新臺幣352,000元，及自民國111年2月18日起至
清償日止，按週年利率百分之5計算之利息。
訴訟費用新臺幣3,860元由被告負擔。
本判決第1項得假執行。但被告如以新臺幣352,000元為原告預供
擔保後，得免為假執行。
    事實及理由要領
一、原告主張：兩造均為被繼承人黃秀琴之繼承人，於民國107
    年3月10日簽立協議書（下稱系爭協議書），就臺北市○○街0
    0巷00號房屋（下稱系爭房屋）約定繼承人若有人願意購買
    系爭房屋，則以新臺幣（下同）2,000萬元購買，購買人需
    於107年12月31日前給付其他繼承人每人400萬元，如無人承
    購，則由原告繼承，日後交由仲介售屋，售屋所得由繼承人
    均分。並約定系爭房屋處理完成前，現住人即被告余志興每
    月交付租金管理費8,000元由原告收取管理，費用用於先人
    祭拜、法會、進塔、房屋修繕及稅金等等。詎被告未支付自
    107年4月起至110年12月25日止共44個月，合計352,000元（
    下稱系爭租金管理費）予原告，為此提起本件訴訟，聲明請
    求被告給付原告352,000元及自支付命令送達之翌日起至清
    償日止，按年息5％計算之利息。　
二、被告則以：我都沒有給過租金。系爭協議書是我簽名沒有錯
    ，但我不確定章是不是我的，但我簽名時的內容不是系爭協
    議書的內容，而我沒有拿到當時的副本。被告自107年1月27
    日至110年2月5日止共支出系爭房屋修繕費用577,720元，原
    告自被繼承人黃秀琴之遺產領取661,499元，辦理先人祭拜
    、法會、進塔、稅金等等，迄今尚未結帳，待原告提出支出
    收據，由雙方確認後，被告會按時支付房租。又系爭協議書
    約定繼承人若有人願意購買系爭房屋，則以2,000萬元購買
    ，購買人需於107年12月31日前給付其他繼承人每人400萬元
    ，至今每位繼承人都未收到400萬元等語置辯，並聲明：原
    告之訴駁回。
三、得心證之理由：
　㈠按私文書經本人簽名、蓋章或按指印者，推定為真正，民事
    訴訟法第358條第1項亦定有明文。次按當事人主張有利於己
    之事實，就其事實有舉證責任，若一方就其主張之事實已提
    出適當之證明，他造欲否認其主張者，即不得不提出相當之
    反證，以盡其證明之責，此為舉證責任分配之原則，更是民
    事訴訟法第277條基於「公平原理及誠信原則，適當分配舉
    證責任」而設其抽象規範之具體展現（最高法院102年度台
    上字第297號民事判決意旨參照）。
　㈡經查：
　　⒈原告主張之事實，業據提出系爭協議書、系爭房屋暨土地
      所有權狀、登記謄本各1份及臺北市建成地政事務所函覆
      等件在卷可稽（支付命令卷第9頁、第11-13頁、本院卷第
      59-61頁、第89-116頁）。依系爭協議書第4項約定：「本
      宅（即系爭房屋）處理完成之前，現住人…余志興（2樓）
      （即被告）每月交付捌仟元整由余志勇（即原告）收取管
      理…修繕房屋…直到房屋處理完成為止。」是原告主張其為
      系爭房屋之所有權人，系爭房屋尚未依系爭協議書約定期
      限出售，系爭協議書約定原告為系爭租金管理費之管理人
      ，由原告向被告收取系爭租金管理費等情，即堪認定。
　　⒉被告雖辯以系爭協議書是我簽名沒有錯，但我不確定章是
      不是我的，簽名時的內容不是系爭協議書的內容云云，惟
      按依法律之規定，有使用文字之必要者，得不由本人自寫
      ，但必須親自簽名。如有用印章代簽名者，其蓋章與簽名
      生同等之效力。民法第3條第1項、第2項定有明文。故被
      告既自承於系爭協議書簽名，則依法就系爭協議書約定之
      內容，自亦對被告發生效力，被告即應受系爭協議書內容
      之拘束。另觀之系爭協議書內容，均就頁面由上而下始末
      連續書寫，並未有增刪、修改之處，末由繼承人全部簽名
      其上並用印等情，有系爭協議書附卷可憑（支付命令卷第
      9頁）。是依系爭協議書記載之連貫性及繼承人全體均簽
      名、用印等情觀之，自無可能僅由被告另簽署不同內容協
      議書之可能。又被告確依系爭協議書內容書立遺產分割協
      議書，並檢附印鑑證明申請系爭房屋分割繼承登記由原告
      繼承等情，有臺北市建成地政事務所函覆等件在卷可稽（
      本院卷第89-116頁）。另據本院當庭勘驗系爭協議書原本
      被告之用印，與被告用印於遺產分割協議書（本院卷第11
      3頁）所使用印鑑之印文結果。經以肉眼辨識，認均是相
      同印章所蓋用之印文，兩者印章之大小、文字筆畫的相連
      接，肉眼判斷均有一致性，並有記載勘驗結果在卷可佐（
      本院卷第121頁），足認系爭協議書上「余志興」之印文
      應為真正無訛。況被告就其抗辯簽名時的內容不是系爭協
      議書的內容云云，亦未能舉證以實其說，其抗辯自難採憑
      。
　　⒊至被告雖提出收據及估價單等件（本院卷第39-55頁），並
      辯稱：支出系爭房屋修繕費用577,720元，另與原告確認
      其辦理先人祭拜等事宜等，被告會按時支付房租云云。然
      查：被告提出工程款收據及估價單部分，或並未記載施工
      地點是否為系爭房屋、或未能證明是否由被告給付之款項
      、或僅係估價單而未能證明被告是否確實施作工程並支出
      費用、或係為便利且舒適於居住於系爭房屋所使用之油漆
      、五金零件及衛浴設備，而未能認係修繕系爭房屋所必要
      、或有於兩造簽立系爭協議書前之估價單而與系爭協議書
      之約定無涉。況系爭協議書乃約定由被告支付租金後由原
      告管理系爭房屋之修繕行為，並非由被告自行修繕系爭房
      屋。且按因契約互負債務者，於他方當事人未為對待給付
      前，得拒絕自己之給付。民法第264條第1項前段定有明文
      。被告既自承未曾繳納租金等語（本院卷第120頁），則
      原告依法自無從為系爭房屋之修繕。從而被告上開抗辯自
      難為有利之認定。　  
四、綜上，原告依系爭協議書請求被告給付原告352,000元，及
    自支付命令送達之翌日即111年2月18日起至清償日止，按年
    息5％計算之利息為有理由，應予准許，逾此部分之請求，則
    無理由，應予駁回。
五、本件係就民事訴訟法第427條第1項訴訟適用簡易程序所為被
    告敗訴之判決，依同法第389條第1項第3款規定，應依職權
    宣告假執行。並依同法第392條第2項、第3項規定，依職權
    宣告被告於執行標的物拍定、變賣前預供擔保，得免為假執
    行。　　　
六、本件事證已臻明確，兩造其餘攻擊防禦方法及證據，核與判
    決之結果，不生影響，爰不一一論列，併此敘明。
七、本件訴訟費用額，依後附計算書確定如主文所示金額。
中　　華　　民　　國　　111 　年　　7 　　月　　28　　日
                  臺北簡易庭
                          法  官　黃莉莉
以上正本證明與原本無異。
如不服本判決，須以違背法令為理由，於判決送達後20日內向本
庭（臺北市○○區○○○路0段000巷0號）提出上訴狀。（須按
他造當事人之人數附繕本）。如委任律師提起上訴者，應一併繳
納上訴審裁判費。
中　　華　　民　　國　　111 　年　　7 　　月　　28　　日
　　　　　　　　　　　    書記官　黃慧怡
計　算　書
項　　　　目　　          金　額（新臺幣）　　   備註
第一審裁判費              3,860元
合　　　　計　          　3,860元